【裁判字號】    97,聲再,214
【裁判日期】    971204
【裁判案由】    聲請再審
【裁判全文】
臺灣高等法院臺中分院刑事裁定         97年度聲再字第214號
再審聲請人
即受判決人  甲○○
上列聲請人因竊佔等案件，對於本院95年度上訴字第843號，中
華民國97年10月30日第二審確定判決（臺灣臺中地方法院94年度
訴字第2582號，起訴案號：臺灣臺中地方法院檢察署92年度偵字
第13552號），聲請再審，本院裁定如下：
    主  文
再審之聲請駁回。
    理  由
一、聲請意旨略稱：(一)依原地主謝添連證詞可知，原地主謝添連
    本身亦在土地公告徵收、收受補償費後繼續使用系爭土地，
    聲請人徵求原地主同意借用時，系爭土地確由原地主占有，
    是原地主占有系爭土地並出借予聲請人，聲請人當不致有所
    懷疑，實難認聲請人善意信賴原地主而搭建鐵皮屋之行為，
    是出於竊佔故意。(二)原地主謝添連出借系爭土地予聲請人時
    ，原地主尚有聲請照徵收價額收回其土地之權利，是聲請人
    在收回土地請求權期間，獲原地主同意而在其原有土地上營
    建房屋，難認主觀上有竊佔國有土地之不法意圖。(三)聲請人
    及原地主謝添連認徵收處分有瑕疵，曾以臺中縣政府為被告
    提起訴訟，雖該行政訴訟遭程序駁回，惟依一般經驗法則，
    若聲請人有竊佔故意，何以明目張膽提起行政訴訟吸引行政
    機關、調查機關或法院注意，提醒彼等機關審斷聲請人占有
    使用土地之權源，是聲請人確非出於「竊佔故意」於系爭土
    地上搭建鐵皮屋，而係出於「過失誤會或誤認」，是本件有
    足以生影響於判決之重要證據漏未審濁，該證據已足認定聲
    請人應受無罪之判決，爰依法提起再審云云。
二、按不得上訴於第三審法院之案件，除依刑事訴訟法第420條
    規定外，其經第二審確定之有罪判決，如就足生影響於判決
    之重要證據漏未審酌者，亦得為受判決人之利益，聲請再審
    ，刑事訴訟法第421條定有明文。惟所謂「重要證據」，係
    指該證據就本身形式上觀察，固不以絕對不須經過調查程序
    為條件，但必須顯然可認為足以動搖原有罪確定判決，而為
    受判決人應受無罪、或免訴、或輕於原審所認定之罪名方可
    ，如不足以推翻原審所認定罪刑之證據，即非足生影響於原
    判決之重要證據。另刑事訴訟法第421條所規定因重要證據
    漏未審酌而聲請再審者，指該證據於案情有重要關係且未經
    審酌者而言，如證據業經法院本其自由心證予以取捨及判斷
    ，僅係對此持相異評價，即不能以此為由聲請再審。是如當
    事人所提出之證據，不足以影響判決結果，或第二審法院依
    調查之結果，本於論理法則、經驗法則，取捨證據後，認定
    事實者，則不包括之（最高法院89年度臺抗字第30號裁定意
    旨參照）。
三、經查，本件被告明知座落於台中縣梧棲鎮○○段第237之3、
    238、262等地號土地業經臺中縣政府公告辦理徵收完成，並
    已登記為梧棲鎮所有，竟意圖為自己不法之所有，基於竊佔
    梧棲鎮公有土地之概括犯意，連續於前開地號土地上搭建鐵
    皮屋3棟，供其經營之「僑宏工業股份有限公司」、及其家
    族製作泡菜營業地段、及租予他人使用，涉有竊佔犯行明確
    ，原確定判決於判決理由中就被告所涉前開犯罪事實，已列
    述其認定之證據，另亦說明不採信被告辯解之理由，聲請意
    旨再執陳詞，辯稱其是經原地主同意使用該等土地，且臺中
    縣府對該等土地之徵收處分有瑕疵，聲請人與原地主就此亦
    曾提起行政訴訟，足見聲請人並無竊佔故意云云，認係漏未
    審酌之重要證據，然查該證據係於第二審判決前已提出或存
    在之證據，並為聲請人於原審審理時執以抗辯，原審判決因
    證據取捨、判斷而未予採信或認不足為聲請人有利之認定，
    尚難認為係對已提出之證據漏未審酌；且該證據經審酌結果
    ，顯亦不足以影響上揭判決之認定，揆諸前揭說明，與刑事
    訴訟法第421條規定要件尚有不符，不能認有再審事由，其
    聲請再審，非有理由，應予駁回。
四、據上論斷，應依刑事訴訟法第434條第1項，裁定如主文。
中    華    民    國    97    年    12    月     4    日
            刑事刑十一庭  審判長法  官  陳  朱  貴
                                法  官  何  志  通
                                法  官  郭  同  奇
上列正本證明與原本無異。
不得抗告。
                                書記官  康  孝  慈
中    華    民    國    97    年    12    月     4    日


司法院資訊處製作；財團法人民間司法改革基金會備份。
